臺灣高等法院刑事判決　　　　　　　　　　　九十一年度上更（一）字第五六○號
　　上　訴　人
　　即　被　告　庚○○　男　三.
　　選任辯護人　吳謹斌律師
　　上　訴　人
　　即　被　告　戊○○　女　三.
　　選任辯護人　徐揆智律師
　　　　　　　　陳怡如律師
　　上　訴　人
　　即　被　告　乙○○　男　三.
　　指定辯護人　本院甲○辯護人　周君穎
右上訴人因偽造文書等案件，不服臺灣新竹地方法院八十七年度訴字第四九七號，中
華民國八十七年七月十七日、八十七年十一月十三日第一審判決（起訴案號：臺灣新
竹地方法院檢察署八十五年度偵字第一一九九一號）（併辦案號：臺灣台中地方法院
檢察署八十六年度偵字第三二三九號、臺灣高雄地方法院檢察署八十七年度偵字第四
四八一號）提起上訴，本院判決後，經最高法院發回，本院更為判決如左：
    主  文
原判決撤銷。
乙○○共同偽造有價證券，處有期徒刑參年捌月，如附表所示之物沒收。
庚○○共同偽造有價證券，處有期徒刑參年陸月，如附表編號三、四、五、六所示之
物沒收。
戊○○共同偽造有價證券，處有期徒刑貳年，如附表所示之物沒收。
    事  實
一、庚○○、戊○○、乙○○夥同真實姓名年籍不詳、綽號「阿斌」之成年男子，共
    同意圖為自己不法之所有，並基於概括之犯意聯絡，於民國八十五年十月間，由
    乙○○、庚○○、戊○○分別提供自己之二吋大頭黑白照片交予「阿斌」，由「
    阿斌」在桃園縣中壢市○○路一○號八樓戊○○住處，先撕下「阿斌」於不詳時
    地拾獲之馮思晴駕駛執照、吳麗江之身分證、許聰明之駕駛執照及身分證上之照
    片後，將乙○○之照片貼於馮思晴之駕駛執照上，將戊○○之照片貼於吳麗江之
    身分證上，將庚○○之照片貼於許聰明之駕駛執照及身分證上，完成變造該等證
    件，足以生損害於馮思晴、吳麗江、許聰明，並分別為如下之行為：
  (一)八十五年十一月四日上午八時許，乙○○、戊○○與「阿斌」三人，共同推由乙○○至新竹市○○路○段「偉倫小客車租賃行」，持上開變造之馮思晴駕駛執照
    ，提示與老板癸○○，表示其為馮思晴前來該店欲租車，足以生損害於馮思晴，
    並於同日十二時許，趁癸○○不注意之際，將癸○○所管領楊錦豐名義車號ＭＬ
    —六三四０號自小客車駛離而竊取之，得手後據為己有，尋找買主，謀取利益。
    嗣於同日十四時三十分許，由乙○○將上開自小客車駛往桃園縣龍潭鄉○○路○○段六一五、六十七號「元盛汽車板金烤漆廠」，戊○○在外等候，由乙○○再
    次提示行使上開變造之馮思晴駕駛執照，偽稱其為馮思晴，以新台幣（下同）三
    萬六千元（起訴書誤為四萬）之低價，簽寫汽車買賣合約書，在合約書上偽造「
    馮思晴」之署押，向子○○行使，將上開贓車出售與老板子○○（另由桃園地方
    法院審理），足以生損害於馮思晴。乙○○取得上開款項後，即與戊○○朋分花
    用。
  (二)八十五年十一月八日上午十時許，乙○○、戊○○與「阿斌」共同推由乙○○以
    同前開方法，至台中市○○路「大眾小客車租賃行」，提示變造之馮思晴駕駛執
    照，向老板己○表示其為馮思晴欲租車，並趁己○不注意之際，將己○所有停於
    屋外車號ＱＲ—六二四七號自小客車竊走，據為己有，尋找買主謀利。為能順利
    出售該車，復由「阿斌」偽造「己○」、「林妙枝（２）」（即審核員）、「台
    中區監理所八十五、二、二審核合格」之印章，再刻製「車主聯」之橡皮章，蓋
    於自製之汽車新領牌照登記書上（因其上身分證統一編號欄及出身年月日欄有塗
    改，故分別再於其上蓋用兩枚己○之印文，共蓋用三枚），而偽造汽車新領牌照
    登記書之公文書，足以生損害於公眾及己○、林妙枝。再責由戊○○出面，於同
    年月十四日十六時許，持上開變造之吳麗江身分證及上開偽造之汽車新領牌照登
    記書公文書，前往台北縣新莊市○○路○段四五八號「明豐汽車商行」，冒稱吳
    麗江，以己○代售人身分，將上開自小客車以二十二萬元之價格出售與不知情之
    林溪河，並持該偽造之汽車新領牌照登記書交付林溪河，並簽訂買賣契約書，由
    戊○○在買賣契約書上偽造己○、吳麗江之署押，進而行使交付林溪河，使林溪
    河陷於錯誤，支付戊○○訂金十一萬元，足以生損害於己○、吳麗江及林溪河。
    戊○○於取得訂金十一萬元後，即與乙○○及「阿斌」朋分花用，而餘款十一萬
    元，則因陳溪河接獲警方通知，而未再支付。
  (三)八十五年十一月十五日十一時許，乙○○、庚○○、戊○○與「阿斌」共同至台
    中市○○路○段「新榮田車行」，由庚○○、乙○○出面，分別持上開變造之許
    聰明之身分證及馮思晴之駕駛執照，冒稱許聰明、馮思晴，向該車行老板丙○○
    偽稱欲租用ＳＡ—０二二八號自小客車，分別偽造許聰明、馮思晴之署押簽訂汽
    車租賃合約書，庚○○並在車輛檢驗車單之借用人簽字欄偽造「許聰明」之署押
    ，偽供租車之擔保，乙○○、庚○○二人復共同偽造以「許聰明」、「馮思晴」
    為發票人，發票日為八十五年十一月十五日，到期日為八十五年十一月十七日，
    面額五十萬元之本票一紙（票號０七０四二五號），均提出行使，交付丙○○，
    足生損害於許聰明、馮思晴，並使丙○○陷於錯誤，將該車及行車執照交付予庚○○、乙○○。庚○○、乙○○、戊○○、阿斌等人詐得該車後，旋由阿斌以同
    一方法偽造「丙○○」、「交路檢三０四八號檢驗員黃成得」、「嘉義區監理所
    雲林監理八十三、三、九審核合格」之印章，再刻製「車主聯」、「ＳＡ—０二
    二八」、「此聯發還車主保存」、「自用小客車」等之橡皮章，蓋於自製之汽車
    新領牌照登記書上，偽造汽車新領牌照登記書之公文書，足以生損害於公眾及丙○○、黃成得。再由乙○○、庚○○、戊○○於同日十六時許，前往台中縣潭子
    鄉○○路○段二八三號「建昇商行」，由乙○○偽稱為丙○○，庚○○偽稱為許
    聰明，持上開真正之行車執照及偽造之新領牌照登記書公文書，由乙○○偽造丙○○之署押，與老板王士仁簽訂汽車買賣合約書，再由乙○○、庚○○分別偽造
    丙○○、許聰明之署押，簽寫切結書，將上開自小客車以十四萬元之價格，出售
    予不知情之王士仁，並將該偽造之汽車新領牌照登記書汽車買賣合約書、切結書
    等行使交付王士仁，使王士仁陷於錯誤，支付乙○○等人十四萬元，足以生損害
    於公眾及丙○○、許聰明、王士仁。詐得之十四萬元則朋分花用。
  (四)乙○○、庚○○、戊○○與阿斌四人為取得代步工具，復於八十五年十一月十七
    日十六時許，共同至桃園縣中壢市○○路海傳租車行，推由乙○○出面，持上開
    變造之馮思晴駕駛執照行使，偽稱為馮思晴，向老板壬○○租用ＧＧ—０五三八
    號自小客車，並偽造馮思晴之署押，簽訂汽車租賃合約書，行使交付壬○○，言
    明租用三天，並支付租金五千一百元，足以生損害於馮思晴，而使壬○○陷於錯
    誤，而將汽車交付。
  (五)八十五年十一月十八日十八時許，乙○○、庚○○、戊○○、阿斌，復駕駛上開
    詐得之ＧＧ—０五三八號自小客車，選定台中市○○區○○路一五一號全國小客
    車租賃有限公司為目標後，即由乙○○、庚○○下車進入該公司，戊○○、阿斌
    在外等候，以同前開租車之方式，由乙○○持變造之馮思晴駕駛執照，庚○○持
    變造之許聰明身分證，偽稱為馮思晴、許聰明，由庚○○以許聰明之名義，偽稱
    欲租用車號ＰＨ—一九三七號自小客車，並偽造許聰明之署押，與該公司老板丑
    ○○簽訂汽車租賃合約書，並行使交付。偽供租車擔保之用，復由庚○○於票號
    一一四六一四號空白本票上，偽造許聰明之署押以為發票人，並填寫金額四十萬
    元，惟未載發票年月日，具有表彰債權人之文書，惟屬無效之本票一紙，由乙○○在背面偽造馮思晴之署押背書，提出行使交付丑○○，足生損害於許聰明、馮
    思晴，並使丑○○陷於錯誤，將該車及行車執照交付予庚○○、乙○○。庚○○
    、乙○○、戊○○、阿斌等人詐得該車後，旋由阿斌以同一方法，偽造「蕭美燕
    」之身分證影本、行車執照、印章及「ＰＨ—一九三七」橡皮章，並將之前偽造
    之「交路檢三０四八號檢驗員黃成得」、「台中區監理所八十四、七、十三審核
    合格」、「車主聯」、「此聯發還車主保存」、「自用小客車」等之橡皮章，蓋
    於自製之汽車新領牌照登記書，偽造汽車新領牌照登記書之公文書，足以生損害
    於公眾及蕭美燕、黃成得。乙○○、庚○○、戊○○、阿斌等人取得上開自小客
    車後，戊○○、庚○○共乘ＧＧ—０五三八號自小客車，乙○○、阿斌共乘ＰＨ
    —一九三七號自小客車，於同年月二十日十時許，推由庚○○、戊○○、乙○○
    前往新竹市○○路○段六二號汎亞汽車商行，由戊○○冒稱蕭美燕，並提示行使
    偽造之蕭美燕身分證影本、上開ＰＨ—一九三七號自小客車行車執照及上開偽造
    之新領牌照登記書，欲將該車以二十七萬元出售予老板丁○○，經丁○○發覺有
    異，識破上開偽情，乃報警將庚○○、戊○○、乙○○當場逮獲。
二、案經新竹市警察局第二分局報請臺灣新竹地方法院檢察署檢察偵查起訴。
    理  由
一、訊據上訴人即被告庚○○辯稱：犯罪事實欄內(一)(二)(四)部分我均未參與，(三)部分係
    阿斌所指使，阿斌僅給我一萬元生活費，(五)部分亦為阿斌所指使，惟尚未得款即
    被查獲，應屬未遂云云。被告戊○○辯以：我有精神官能症，行為時為精神耗弱
    ，我未參與癸○○之自小客車，亦未賣車予子○○，且未朋分贓款，竊取大眾租
    車行之車乃被告乙○○個人行為，與我無關，我是被李明軒逼迫才簽買賣契約書
    ，得款十一萬元，我未得分文，我亦未參與新榮田車行之簽約，海傳租車行簽約
    我亦未參與，全國租賃公司租車亦同，李明軒復逼我冒蕭美燕簽字，我確無上開
    犯行云云；被告乙○○於本院更審中經傳喚均未到庭，其於更審前對於右揭事實
    欄(一)、(二)之犯罪事實，除否認有竊取ＭＬ—六三四０號及ＱＲ—六二四七號汽車
    ，辯稱該二車均係以馮思晴名義所承租，且有簽訂汽車租賃契約外，對其餘之事
    實均坦承不諱，對於右揭事實欄(三)、(四)、(五)之犯罪事實，除辯稱出售ＳＡ—０二
    二八號自小客車所簽訂之買賣契約書上「丙○○」之署押是否伊所偽造的記不清
    楚了云云外，餘亦均坦承不諱，其於本院上訴審則以：我是受阿斌指使，事後僅
    得八千元之生活費，偽造五十萬元本票是被告庚○○個人行為云云。惟查：
  (一)右揭事實業據被告戊○○、乙○○分別於警訊中坦承不諱，被告庚○○對右揭(三)
    、(五)部分之事實亦分別於警訊、偵查、原審及本院供承在卷，互核相符，並據證
    人子○○、丑○○、林溪河、丙○○、王士仁、癸○○、丁○○、壬○○、己○
    等人，分別於警訊或偵查中指訴綦詳，壬○○、癸○○、丙○○、己○並於本院
    更審調查中指述明確，此外並有贓物領據四張、收據一張、變造之身分證二枚、
    駕駛執照二枚、車輛竊盜車牌失竊資料個別查詢報表—查詢車輛認可資料一紙（
    ＭＬ—六三四０號自小客車失竊報案資料）、偽造之ＭＬ—六二四０號自小客車
    汽車買賣合約書影本一張、偽造之ＱＰ—四一０八號（實為ＱＲ—六二四七）汽
    車買賣合約書一份、偽造之ＱＲ—六二四七號汽車新領牌照登記書影本一張、偽
    造之ＳＡ—０二二八號汽車租賃契約、車輛檢驗車單、新領牌照登記書、買賣契
    約、切結書之影本各一張及偽造之票號○七○四二五號本票影本一紙、偽造之Ｇ
    Ｇ－０五三八號汽車租賃契約書影本一紙、偽造之ＰＨ—一九三七號汽車新領牌
    照登記書一件、偽造之票號一一四六一四號本票影本一紙及偽造之蕭美燕、丙○○之印章各一枚可為佐證，堪信彼等自白部分與事實相符。
  (二)被告乙○○竊車部分迭據被害人癸○○、己○分別於警訊、偵查及本院調查中指
    述不移（見八十五年度偵字第一一九九一號卷第二十三頁、八十六頁、第一百二
    十三頁背面、第一百二十九頁），又被告乙○○部分，經比對該枚「丙○○」之
    署押，與被告乙○○是認親筆偽造之「馮思晴」署押，二者運筆之筆勢、勾勒、
    撇捺等均極為相似，參以被告亦是認該次係伊與被告庚○○出面出售該車（見偵
    查卷第五十七頁），堪信上開買賣契約書上「丙○○」之署押係被告乙○○所為
    ，其自難以不復記憶卸責，另被告乙○○既與被告庚○○於租車時有偽造本票之
    犯意聯絡，被告乙○○亦應負共同偽造有價證券之刑責，尚不得以未實際簽發本
    票而卸責。
  (三)被告庚○○雖否認參與事實欄(四)之部分，並稱是事後才至該租車行一次云云。惟
    查被害人壬○○於警訊及偵查中均已陳稱被告庚○○有與乙○○、戊○○共同前
    往租車（見八十五年度偵字第一一九九一號卷，第八十二頁背面、第一百二十九
    頁），於本院調查中到庭亦當庭指認被告庚○○、戊○○二人稱其二人與乙○○
    一起前往租車，事後庚○○又有再去一次，要拿車內的物品等情（見本院九十一
    年十月一日訊問筆錄）。查壬○○與被告庚○○以前並不認識，衡情並無誣攀庚○○之必要，且其證述明確並經當庭指認，足認所陳與事實相符，可採為證據，
    從而被告庚○○否認此部分之犯行，自不足採信。
  (四)被告庚○○自始即參與上開犯行，且迄無法供出阿斌之真實姓名、年籍供本院查
    證，空言受阿斌指使，殊難置信，又其多次犯行皆得款朋分花用，其行為已多次
    既遂，自不得以其最後乙次犯行係未得款而全部犯行均論以未遂。
  (五)被告戊○○與其餘被告間，皆有行為分擔、犯意聯絡，其犯罪型態，均以推由其
    中一人或數人加以完成，皆為共同正犯，自不得以其參與部分行為而僅就該部分
    負其刑責，至其所謂受李明軒壓迫而簽字，始終未能舉證以實其說，復無法提出
    證據方法供本院調查，實難遽信，辯護人辯稱被告戊○○均未參與前開犯行云云
    ，自無足採。又被告戊○○經送鑑定其為犯行時精神狀態，結論為：綜合以上資
    料，張員之智能為邊緣程度（接近正常範圍之下限，但未達輕度智能不足），雖
    然思攷較為簡單刻板，理事應對能力不佳，但曾長期獨居，可自行工作謀生，足
    具自理生活所需之基本能力，張員於被強暴及二度離婚後曾有憂鬱症狀，當時尚
    可維持規律工作之功能，推定尚時可能為輕憂鬱症，八十四年底情緒好轉，其後
    至案發之前，社交及工作情形無異常，即無明顯之憂鬱症或精神官能症，張員自
    述兩次犯案時均意識清楚，因判斷男友之要求行為並非適當，內心感到不願意，
    且曾試圖勸誡男友，最後因怕男友生氣打人而屈從，據此推測，犯案時其知覺判
    斷能力並無嚴重缺損，未達精神耗弱或心神喪失之程度。案發之後張員出現反應
    性情緒低落等症狀，臨床診斷為精神官能性憂鬱症，接受治療後已有改善，於接
    受鑑定當日，張員之精神狀態亦未達心神喪失或精神耗弱之程度‧‧‧此有國立
    台灣大學醫學院附設醫院八十八年五月十三日（）校附醫精字第一０六一四號
    函附戊○○精神鑑定報告書乙份在卷可攷（見本院上訴卷第七十二至七十五頁）
    ，足見被告戊○○行為時雖罹有精神官能症，惟尚未達心神喪失或精神耗弱之程
    度，其精神狀態已經鑑定調查明確，辯護人聲請再鑑定，自無必要。
  (六)被告庚○○於警訊中供明其與被告乙○○、戊○○、阿斌一行四人共同前往台中
    租車，由其出面持許聰明證件租得（見偵查卷第四頁正面）其於原審亦供明其偽
    造上開本票，被告乙○○以馮思晴名義背書（見原審卷第五十五頁正面），被告
    戊○○亦於警訊中供明：我們開ＧＧ—０五三八號自用小客車至台中市沿路尋找
    目標，後來大家選定全國汽車租賃公司為對象，乙○○、庚○○就進去租車，我
    與阿彬在外面等候，庚○○就以偽造之許聰明身分證租車，我知情，乙○○偽造
    身分證以馮思晴為背書：：（見偵查卷第十三頁背面），其於原審中亦坦承租車
    及賣車均知情（見原審卷第五十五頁正面），互核相符，被告戊○○既事前與其
    他被告等共同謀以變造之身分證租車，而租車須開立本票為租車行既定之一貫程
    序，藉為擔保，被告戊○○既事前知情，則偽造本票詐得租車，亦為彼等謀議範
    圍之內，況其他為上開偽造本票犯行時，被告戊○○亦在外等候，且於詐得ＰＨ
    —一九三七自小客車後，被告戊○○旋於二日後（二十日）冒稱蕭美燕出售上開
    贓車，擬為分贓行為，或與其他被告同往售車，企圖銷贓，則被告戊○○自難以
    未實際在上開本票上簽名而卸偽造有價證券之刑責。
  (七)綜上所述，被告三人否認犯罪所辯，無非卸責之詞，委不足取，本案事證已臻明
    確，被告等之犯行足以認定。
二、核被告所為，
  (一)事實欄(一)部分，係犯刑法第二百十六條、第二百十二條之行使變造特種文書罪，
    第三百二十條第一項之竊盜罪，第二百十六條、第二百十條之行使偽造私文書罪
    。
  (二)事實欄(二)部分，係犯刑法第二百十六條、第二百十二條之行使變造特種文書罪，
    第三百二十條第一項之竊盜罪，第二百十六條、第二百十一條之行使偽造公文書
    罪，第二百十六條、第二百十條之行使偽造私文書罪，第三百三十九條第一項之
    詐欺罪。
  (三)事實欄(三)部分，係犯刑法第二百十六條、第二百十二條之行使變造特種文書罪，
    第二百十六條、第二百十條之行使偽造私文書罪，第二百零一條第一項之偽造有
    價證券罪，第三百三十九條第一項之詐欺罪，第二百十六條、第二百十一條之行
    使偽造公文書罪。
  (四)事實欄(四)部分，係犯刑法第二百十六條、第二百十二條之行使變造特種文書罪，
    第二百十六條、第二百十條之行使偽造私文書罪，第三百三十九條第一項之詐欺
    罪。
  (五)事實欄(五)部分，係犯刑法第二百十六條、第二百十二條之行使變（偽）造特種文
    書罪，第二百十六條、第二百十條之行使偽造私文書罪，第三百三十九條第一項
    之詐欺罪（一次既遂，一次未遂），第二百十六條、第二百十一條之行使偽造公
    文書罪。另按本票為要式證券，本票之作成必依票據法第一百二十條第一項第一
    款至第八款所定法定方式為之，本票之必要記載事項如有欠缺，除票據法另有規
    定外（如同法第一百二十條第二、三、四、五項），其本票即為無效，此就票據
    法第十一條第一項、第一百二十條之規定觀之自明。是本票之金額及發票年月日
    等絕對必要記載事項，如未記載，其本票當然無效，不能認係有價證券，因而偽
    造他人名義為發票人之本票，如對於本票之絕對必要記載事項，尚未記載完全，
    即無成立偽造有價證券罪之餘地。查前開票號一一四六一四號本票，並未記載發
    票年月日（見八十五年度偵字第一一九九一號卷第五十頁），尚難視為有效之票
    據，自無從論處以偽造有價證券罪，惟被告分別偽造許聰明、馮思晴之署押於發
    票人欄及背面，仍具有偽造許聰明及馮思晴為負擔該四十萬元債務之意思表示之
    文書，是雖不能視為有價證券，然仍為私文書一種，故被告等此部分之犯行，仍
    有偽造私文書進而行使之罪責，附此敘明。
  (六)被告等偽造印章、印文、署押之行為，係偽造文書及偽造有價證券行為之一部分
    ；偽（變）造文書後提出行使，偽（變）造之行為應為行使之行為吸收，均不另
    論處。又偽造有價證券後提出行使，行使之低度行為應為偽造之高度行為所吸收
    ，亦不另論處。
  (七)被告乙○○、庚○○、戊○○與「阿斌」之成年男子間，就前開變造馮思晴之駕
    駛執照、吳麗江之身分證、許聰明之駕駛執照及身分證，及事實欄(三)、(四)、(五)部
    分；被告乙○○、戊○○與「阿斌」間，就前開事實欄(一)、(二)部分，分別均有犯
    意聯絡及行為分擔，均為共同正犯。
  (八)被告等所犯前開行使變（偽）造特種文書罪、詐欺罪、竊盜罪、行使偽造公文書
    罪、行偽造私文書罪，分別均有多次犯行，均時間緊接，罪名與犯罪構成要件相
    同，顯係基於概括犯意反覆為之，各應依連續犯之規定論以一罪，並加重其刑。
    又所犯上開數罪及偽造有價證券罪間，具有方法結果之牽連關係，應從一重之偽
    造有價證券罪處斷。
  (九)公訴意旨雖未論及被告偽造事實欄(三)之票號○七○四二五號本票及提出行使之犯
    行，及偽造並行使蕭美燕身分證影本之犯行，然此部分與經起訴論罪科刑之部分
    有連續犯及牽連犯裁判上一罪之關係，為起訴效力所及，應併予審究，附此敘明
    。
三、公訴意旨認被告庚○○並有事實欄(一)、(二)部分之犯行云云。惟訊據被告庚○○對
    此部分則矢口否認，卷查共犯乙○○、戊○○均未指稱庚○○有參與，而被害人
    癸○○、己○、林溪河分別於警訊、偵查及本院調查中及證人子○○於警訊中，
    亦分別證稱未見被告庚○○前往表示欲租車或賣車。是以此部分，尚無證據足以
    證明被告庚○○有共同犯罪。又公訴人認被告等另犯有刑法第三百三十七條之侵
    占遺失物罪，惟查吳麗江、許聰明之身分證及許聰明、馮思晴之駕駛執照，係阿
    斌所拾獲據為己有，雖被告等共同利用之而貼換相片於其上，並持以行使，犯有
    行使變造特種文書罪，然此係「阿斌」侵占遺失物後之行為，尚無證據足以認定
    被告乙○○、庚○○、戊○○對「阿斌」之侵占犯行有犯意聯絡及行為分擔，自
    無從對其三人論以侵占罪行，惟以上與前開有罪部分，公訴人係以裁判上一罪提
    起公訴，故無庸另為無罪之諭知。
四、原審據以論科，固非無見。惟查(一)原判決誤認被告偽造一一四六一四號本票亦屬
    偽造有價證券。(二)對被告庚○○、戊○○未論究其偽造有價證券之罪責。(三)誤認
    被告庚○○涉有事實欄(一)、(二)部分之罪行。(四)對被告偽造蕭美燕之身分證影本並
    行使之犯行，未予論究。(五)對被告乙○○被訴犯刑法第三百三十七條之罪部分，
    漏未審理。(六)對被告向壬○○詐欺部分未予認定，均有未洽。被告三人上訴意旨
    ，或空言否認犯罪，或砌詞圖減輕刑責，雖不足取，惟原判決既有可議，即屬無
    可維持，自應由本院撤銷改判。爰分別審酌被告三人之品行、犯罪之動機、目的
    、手段、生活狀況、智識程度、犯罪後所生危害、態度暨其他一切情狀，對被告
    乙○○量處有期徒刑參年捌月，對被告庚○○量處有期徒刑年陸月，而被告戊○○部分，姑念其素行良好，因智力不佳，且罹有精神官能症，受損友之影響致
    有此次犯行，又因智能不足遭人遺棄而離異，四處流浪、身世淒涼，此次犯有偽
    造有價證券之重罪，雖有參與，卻非主謀，惡性非重，衡其犯罪情節核屬情輕法
    重，尚堪憫恕，認科處以法定最低度之刑猶嫌過重，爰依刑法第五十九條規定，
    酌減其刑，爰量處有期徒刑貳年。偽造之(一)ＭＬ—六三四０號自小客車汽車買賣
    合約書上偽造之「馮思晴」署押壹枚。(二)ＱＰ—四一０八號（實為ＱＲ—六二四
    七號）汽車買賣合約書上偽造之「吳麗江」、「己○」之署押各壹枚、ＱＲ—六
    二四七號汽車新領牌照登記書上偽造之「己○」印文參枚、「林妙枝（２）」印
    文、「台中區監理所八十五、二、二審核合格」印文、及各該印文之印章各壹枚
    。(三)ＳＡ—０二二八號汽車租賃合約書上偽造之許聰明署押壹枚（第一面承借人
    姓名欄內許聰明三字並非署押）、馮思晴署押壹枚、「車輛檢驗車」單上借用人
    簽字欄內偽造之「許聰明」署押壹枚、ＳＡ—○二二八汽車新領牌照登記書上偽
    造之「丙○○」印文、「交路檢三０四八號檢驗員黃成得」印文、「嘉義區監理
    所雲林監理八十三、三、九審核合格」印文及各該印文之印章各壹枚、汽車買賣
    合約書（八十五年十一月十五日）及切結書上偽造之「丙○○」署押各壹枚、許
    聰明署押壹枚。(四)ＧＧ—０五三八號汽車租賃契約書上偽造之「馮思晴」署押壹
    枚。(五)偽造於ＰＨ—一九三七汽車新領牌照登記書之「蕭美燕」、「交路檢三０
    四八號檢驗員黃成得」、「台中區監理所八十四、七、十三審核合格」等印文之
    印章各壹枚、票號一一四六一四號本票背面「馮思晴」之署押一枚等物或已扣案
    ，或未扣案，未扣案之部分，既未證明已經滅失均應依刑法第二百十九條宣告沒
    收；又「ＰＨ—一九三七」、「ＱＲ—六二四七」、「ＳＡ—０二二八」、「自
    用小客車」、「車主聯」、「此聯發還車主保存」等之橡皮章各壹枚及偽造之蕭
    美燕身分證影本、ＰＨ—一九三七汽車新領牌照登記書（上有偽造之「蕭美燕」
    印文、「交路檢三０四八號檢驗員黃成得」印文、「台中區監理所八十四、七、
    十三審核合格」印文），係被告等所有犯罪所得及供犯罪所用之物，且為被告所
    有，雖未扣案，惟未證明已經滅失，仍應依刑法第三十八條第一項第二款、第三
    款規定宣告沒收。偽造之票號０七０四二五號本票壹紙應依同法第二百零五條之
    規定宣告沒收之，票號一一四六一四號本票，係無效之本票，非屬偽造之有價證
    券，且已交付被害人，已非被告所有，無從宣告沒收，惟其上偽造之「許聰明」
    、「溤思晴」署押，則應依刑法第二百十九條沒收，上開變造國民身分證、駕駛
    執照上乙○○、戊○○相片各壹張、庚○○相片貳張，乃被告等犯罪所用之物，
    且為被告等所有，經被告等供明在卷，爰依刑法第三十八條第一項第二款宣告沒
    收。爰分別對被告等三人宣告沒收如主文所示。
五、臺灣高雄地方法院檢察署於原審移送併辦意旨以：被告庚○○於八十六年七月三
    十一日，在高雄縣苓雅區○○○路九０之二號五樓之一經營吉佑顧問公司，向辛○○承租三台冷氣機，每月租金四千八百元，三台冷氣機亦值三萬六千元，並訂
    有租借合約書，詎被告僅支付二個月之租金即逃匿無蹤，不僅未見其人，亦將三
    台冷氣機一併搬走，因認被告另涉有刑法第三百三十五條及同法第三百三十九條
    之罪嫌。惟被告庚○○否認有上開犯行，並辯稱：伊沒有與辛○○簽約，簽約者
    另有其人，伊名字被人冒用等語。經查移送意旨認被告庚○○涉有右開罪嫌，係
    以辛○○之指訴，及辛○○提出之租借合約書一紙為唯一證據。被告庚○○否認
    有何告訴人所指之犯行，並否認上開租借合約書上「庚○○」之為名字為其所簽
    ，原審法院經傳喚辛○○，辛○○復未到庭為對被告有何犯罪之陳述，自未可以
    告訴人片面之指訴，遽入人罪，此外復查無其他積極之證據證明被告有何告訴人
    所指之犯罪，此部分之罪嫌，自有未足，惟此部分既未經檢察官起訴，本院毋庸
    另為無罪之諭知。附此敘明。
據上論斷，應依刑事訴訟法第三百六十九條第一項前段、第三百六十四條、第二百九
十九條第一項前段，刑法第二十八條、第五十六條、第二百十條、第二百十一條、第
二百十二條、第二百十六條、第三百二十條第一項、第三百三十九條第一項、第二百
零一條第一項、第五十五條、第五十九條、第二百零五條、第二百十九條、第三十八
條第一項第二款、第三款，罰金罰鍰提高標準條例第一條前段，判決如主文。
本案經檢察官李金定到庭執行職務。
中      華      民      國      九十一    年      十二    月    十八    日
                             臺灣高等法院刑事第十四庭
                                 審判長法  官  陳  祐  輔
                                       法  官  陳  國  文
                                       法  官  蔡  國  在
右正本證明與原本無異。
如不服本判決，應於判決收受送達後十日內向本院提出上訴書狀，其未敘述上訴
之理由者並得於提起上訴後十日內向本院補提理由書（均須按他造當事人之人數
附繕本）。
                                       書記官  耿  鳳  君
中      華      民      國      九十一      年    十二    月    十九    日
附錄：本案論罪科刑法條全文
刑法第二百零一條第一項：
意圖供行使之用，而偽造、變造公債票，公司股票或其他有價證券者，處三年以上十
年以下有期徒刑，得併科三千元以下罰金。
附表：
一、ＭＬ—六三四０號自小客車汽車買賣合約書上偽造之「馮思晴」署押壹枚。
二、ＱＰ—四一０八號（實為ＱＲ—六二四七號）汽車買賣合約書上偽造之「吳麗江
   」、「己○」之署押各壹枚、偽造之ＱＲ—六二四七號汽車新領牌照登記書上偽
    造之「己○」印文參枚、「林妙枝（２）」印文、「台中區監理所八十五、二、
    二審核合格」印文、及各該印文之印章各壹枚、「車主聯」橡皮章壹枚。
三、ＳＡ—０二二八號汽車租賃合約書上偽造之許聰明署押壹枚、馮思晴署押壹枚、
    車輛檢驗車單上借用人簽字欄內偽造之「許聰明」署押壹枚、汽車新領牌照登記
    書上偽造之「丙○○」印文、「交路檢三０四八號檢驗員黃成得」印文、「嘉義
    區監理所雲林監理八十三、三、九審核合格」印文及各該印文之印章各壹枚、汽
    車買賣合約書（八十五年十一月十五日）及切結書上偽造之「丙○○」署押各壹
    枚、許聰明署押壹枚、票號０七０四二五號本票壹紙。
四、ＧＧ—０五三八號汽車租賃契約書上偽造之「馮思晴」署押壹枚。
五、偽造之ＰＨ—一九三七號汽車新領牌照登記書（上有偽造之「蕭美燕」印文、「
    交路檢三０四八號檢驗員黃成得」印文、「台中區監理所八十四、七、十三審核
    合格」印文）及其上各該印文之印章各壹枚、票號一一四六一四號本票壹紙上偽
    造之「許聰明」、「馮思晴」署押各壹枚。
六、「ＰＨ—一九三七」、「ＱＲ—六二四七」、「ＳＡ—０二二八」、「自用小客
    車」、「車主聯」、「此聯發還車主保存」之橡皮章各壹枚，變造之吳麗江、許
    聰明國民身分證、馮思晴、許聰明駕駛執照上乙○○、戊○○相片各壹張、庚○○相片貳張。
